【裁判字號】    92,易,2232
【裁判日期】    921211
【裁判案由】    詐欺
【裁判全文】
臺灣臺中地方法院刑事判決                        九十二年度易字第二二三二號
    公  訴  人  臺灣臺中地方法院檢察署檢察官
    被      告  甲○○
右列被告因詐欺案件，經檢察官提起公訴（九十二年度偵緝字第二五八號、九十二年
度偵字第六二七五號），本院判決如左：
    主      文
甲○○連續幫助意圖為自己不法之所有，以詐術使人將本人之物交付，處有期徒刑
月，如易科罰金，以佰元折算壹日。
    事      實
一、甲○○與李佳琪（另案由本院併案審理）為朋友關係，明知金融帳戶之申請甚為
    簡便，且可預見其將金融帳戶借給他人使用可能被利用作為犯罪出入之帳戶，竟
    基於幫助詐欺取財之不確定故意，並基於概括之犯意，於民國九十年十月間某日
    ，將其所有於八十三年十二月十五日在草屯大觀郵局所開立之0000000號
    帳戶存摺及提款卡，借給李佳琪使用，李佳琪旋以夾報之方式刊登「瑞士商業聯
    合銀行低利信貸」之不實廣告，誘使不特定人與其接洽，佯稱可以代為辦理低利
    貸款，使欲借款之人陷於錯誤，以為其果能代為辦理貸款，李佳琪再以須繳納手
    續費云云誘使不特定人匯款入其所指定之帳戶，適丙○○於九十年十月二十四日
    閱得上開廣告而誤信李佳琪能代為辦理貸款，乃致電李佳琪，並陷於錯誤而依李
    佳琪之指示匯入手續費，先後於九十年十月二十四日、九十年十月二十五日、九
    十年十月二十五日、九十年十月二十五日、同年十月三十日各匯款新台幣（下同
    ）三萬二千八百元、一萬二千八百元、二萬元、三萬二千七百零六元、三萬二千
    八百九十四元，合計十三萬一千二百元匯至甲○○前開草屯大觀郵局之帳戶內。
    甲○○復依李佳琪之請求，另於九十一年一月十四日至臺灣中小企業銀行忠明分
    行開立Ｚ0000000000帳戶，隨之將存摺及提款卡出借給李佳琪使用，
    李佳琪旋以夾報方式刊登「富邦國際商銀個人簡易通訊貸款」之不實廣告，以前
    開手法向不特定之人詐騙所謂辦理貸款之手續費，適乙○○於九十一年三月五日
    閱得上開廣告而誤信李佳琪能代為辦理貸款，乃致電李佳琪，並陷於錯誤而依李
    佳琪之指示，於九十一年三月五日款各二萬八千八百元之二筆手續費至前開甲○○之臺灣中小企業銀行忠明分行帳戶內。
二、案經嘉義市警察局第一分局報由臺灣嘉義地方法院檢察署呈請臺灣高等法院檢察
    署令轉臺灣臺中地方法院檢察署檢察官偵查起訴暨台中市警察局第一分局報請該
    署檢察官偵查起訴。
    理      由
一、訊據被告甲○○固坦承有出借存摺、提款卡給李佳琪之事實，惟矢口否認有何幫
    助詐欺取財之犯行，辯稱：因李佳琪對伊很好，在伊懷孕時有租房子給伊住，李
    佳琪存摺是做正當的工作用，所以伊才借她，其不知道會被拿去詐欺取財云云。
    然查：
(一)、被害人丙○○、乙○○分別依夾報所附之「瑞士商業聯合銀行低利信貸」、「富
    邦國際商銀個人簡易通訊貸款」等不實廣告，以夾報廣告撥打電話後，遭李佳琪
    以如事實欄所載之手法分別詐騙十三萬一千二百元及五萬七千六百元，並分別匯
    入被告所有前開草屯大觀郵局、臺灣中小企業銀行忠明分行帳戶內等情，業據被
    害人丙○○、乙○○於警詢及偵查中指訴綦詳，並有夾報廣告二份、匯款單七份
    及中華郵政股份有限公司南投郵局九十二年六月十三日營字第Ｚ○○○○○○○○○號函附被告之儲金人紀要影本及往來明細表一份、臺灣中小企業銀行忠明分
    行函附存款往來申請書及交易往來明細表各一份附於偵查卷可稽，且參以前開夾
    報廣告所載之Ｚ000000000號及Ｚ000000000號電話之申請使
    用人均為李佳琪，亦有中華電信用戶基本資料一份附於偵查卷可按，足見李佳琪
    確使用被告前開帳戶作為向被害人丙○○、乙○○詐欺取財之帳戶無誤。
(二)、按刑法上之故意，可分為直接故意與不確定故意（間接故意），所謂「不確定故
    意」，係指行為人對於構成犯罪之事實，預見其發生而其發生並不違背其本意者
    ，刑法第十三條第二項定有明文；復以幫助犯成立之要件，除須有幫助行為外，
    須行為人有幫助之故意，而其故意內涵，除須行為人對其所實施幫助行為有違法
    性之認識或有認識之可能外（構成要件故意或故意責任），尚須對於正犯所實施
    犯罪行為有具體之認識或有認識之可能性，亦即從犯對於正犯所實施之全部犯罪
    構成要件該當性之事實應有所認識或有認識之可能性。查金融帳戶存摺及提款卡
    ，在身分上、交易上係具有重要憑信之文件，具有高度屬人性，且現行申請金融
    帳戶使用之手續甚為簡便，苟非李佳琪有意做為詐欺取財之不法用途，何以不以
    自己名義申請金融帳戶使用，卻反而向被告借用，此已明顯悖於常情；且邇來寄
    送「刮刮樂」兌獎券或傳送行動電話簡訊等名義詐欺取財之犯罪類型層出不窮，
    該等犯罪，多數係利用人頭帳戶作為出入帳戶，並經媒體廣為披載，被告既係成
    年且智力成熟之人，對此應知之甚詳，竟仍將其銀行存摺、提款卡提供給李佳琪
    使用，而李佳琪果然據以為犯詐欺取財罪之出入帳戶，足見被告有容任李佳琪利
    用其帳戶犯詐欺取財罪之不確定故意，允無疑義。
(三)、綜上所述，被告係李佳琪犯詐欺取財罪之幫助犯，其所辯無非卸飾之詞，不足採
    信，事證明確，其犯行洵堪認定。
二、核被告所為，係犯刑法第三十條第一項、第三百三十九條第一項之幫助詐欺取財
    罪。被告幫助他人犯詐欺取財罪，為從犯，爰依刑法第三十條第二項之規定減輕
    其刑。被告先後二次幫助犯行，時間緊接，犯罪構成要件相同，顯係基於概括之
    犯意反覆而為，為連續犯，應依刑法第五十六條之規定論以一罪，並加重其刑。
    且先加重後減輕其刑。爰審酌被告犯罪之動機、目的、手段、其品性及智識程度
    、犯罪所生之危害及其犯罪後之態度等一切情狀，量處如主文所示之刑，並諭知
    易科罰金之折算標準。
據上論斷，應依刑事訴訟法第二百九十九條第一項前段，刑法第五十六條、第三百三
十九條第一項、第三十條第一項、第二項、第四十一條第一項前段、罰金罰鍰提高標
準條例第一條前段、第二條，判決如主文。
中      華      民      國      九十二    年      十二    月    十一    日
                                   臺灣臺中地方法院刑事第六庭
                                       審判長法  官  夏  一  
                                             法  官  林  念  祖
                                             法  官  簡  源  希
右正本證明與原本無異。
如不服本判決，應於判決送達後十日內向本院提出上訴狀，上訴於臺灣高等法院臺中
分院( 須附繕本 )。
                                             書記官
中      華      民      國      九十二    年      十二    月    十一    日
附錄論罪科刑法條：
刑法第三百三十九條第一項：意圖為自己或第三人不法之所有，以詐術使人將本人或
                          第三人之物交付者，處五年以下有期徒刑、拘役或科或
  併科一千元以下罰金。


司法院資訊處製作；財團法人民間司法改革基金會備份。
